臺灣新北地方法院民事裁定　　　　　 110年度消債救字第18號
聲　請　人　楊淑芬　
代　理　人　鍾欣惠律師（法扶律師）
　
上列當事人因110 年度消債清字第207 號聲請清算事件，聲請暫
免繳納費用，本院裁定如下：
    主  文
聲請駁回。
    理  由
一、聲請意旨略以：聲請人因視網膜病變及罹患糖尿病，身體狀
    況不佳，無法工作，除退撫金外無其它收入來源，實無力支
    付消費者債務清理條例第6 條所列費用，爰聲請訴訟救助等
    語。
二、按債務人聲請清算而無資力支出消費者債務清理條例（下稱
    消債條例）第6 條之費用者，得聲請法院以裁定准予暫免繳
    納；無資力支出費用之事由，應釋明之；關於更生或清算之
    程序，除本條例別有規定外，準用民事訴訟法之規定，消債
    條例第7 條第1 項、第2 項、第15條分別定有明文。次按經
    分會准許法律扶助之無資力者，其於訴訟或非訟程序中，向
    法院聲請訴訟救助時，除顯無理由者外，應准予訴訟救助，
    不受民事訴訟法第108 條規定之限制，雖為法律扶助法第63
    條所明定，惟得依消債條例清理債務之債務人，於申請法律
    扶助時，無須審查其資力，亦為法律扶助法第13條第2 項第
    3 款規定在案，是債務人固申請法律扶助獲准，尚無法釋明
    其無資力支出費用之事由，法院仍應就債務人之資力審酌是
    否准予訴訟救助。又法院調查聲請人是否無資力支出清算聲
    請費用，專就聲請人提出之證據為之，如聲請人並未提出證
    據，或依其提出之證據，未能信其無資力支出聲請費用之主
    張為真實，即應將其聲請駁回，無依職權調查之必要，亦毋
    庸定期命其補正。而所謂「無資力」，係指窘於生活，且缺
    乏經濟信用者而言。申言之，若非取給於自己或家族所必需
    之生活費不能支出聲請費用，且無籌措款項以支出聲請費用
    之信用技能，方能謂之為無資力支出聲請費用。
三、經查，聲請人主張其無資力支出消債條例第6 條所列郵務送
    達費用，固提出診斷證明書2 紙為據。惟聲請人民國109 年
    度之銀行利息所得即達新臺幣（下同）7 萬9,811 元，另有
    多檔股票投資，現值亦達38萬9,310 元（以每股面額10元計
    算），有稅務電子閘門財產所得調件明細表存卷足參，堪認
    聲請人具相當程度之經濟能力，足以籌措本件聲請清算所需
    之郵務送達費用1,530 元（依聲請人陳報之債權人2 人，連
    同債務人即聲請人，合計共3 人，並以每人10份，每份51元
    計算），從而，聲請人聲請暫免繳納郵務送達費用，於法即
    有未合，應予駁回。
四、爰裁定如主文。
中    華    民    國   110    年    11    月    2     日
              民事第一庭    法      官  洪任遠
上為正本係照原本作成
如不服本裁定，應於裁定送達後10日內，以書狀向本院提出抗告
，並繳納抗告費新臺幣1千元
中    華    民    國   110    年    11    月    2     日
                            書  記  官  黃翊芳